【裁判字號】    97,簡上,698
【裁判日期】    971126
【裁判案由】    恐嚇
【裁判全文】
臺灣高雄地方法院刑事判決             97年度簡上字第698號
上  訴  人  臺灣高雄地方法院檢察署檢察官
上  訴  人
即  被  告  丁○○
上列上訴人因恐嚇案件，不服本院高雄簡易庭民國97年7 月4 日
97 年 度審簡字第3210號第一審刑事簡易判決，提起上訴，本院
管轄之第二審合議庭判決如下：
    主  文
原判決撤銷。
丁○○犯強制未遂罪，貳罪，各處拘役貳拾日，如易科罰金，均
以新臺幣壹仟元折算壹日。應執行拘役參拾日，如易科罰金，以
新臺幣壹仟元折算壹日。
    事  實
一、丁○○因承攬唐豔芝之弟乙○○位於高雄市○○區○○路38
    9 號房屋工程，而與唐豔芝發生糾紛，於唐豔芝告訴丁○○
    妨害名譽案件（業經臺灣高雄地方法院檢察署檢察官以民國
    97 年 度偵字第277 號不起訴處分，告訴人聲請再議，因逾
    法定期間，經駁回而告確定），96年12月14日及97年1 月10
    日開庭後，當日下午某時，基於脅迫妨害人行使權利之犯意
    ，分別以不詳號碼之電話撥打電話予唐豔芝之母丙○○○，
    丁○○在電話中要求丙○○○轉達：「叫你女兒撤回告訴，
    如果不要，就要檢舉違建」、「如果你們不撤回告訴，你們
    房子被拆，還要花400 多萬重蓋，我被告妨害名譽，頂多賠
    3 萬多塊」等語予唐豔芝，丙○○○聞言後，即均於同日晚
    間轉達予唐豔芝知悉，以此方式脅迫唐豔芝撤回公然侮辱罪
    之告訴，妨害唐豔芝行使告訴權，惟唐豔芝並未因此撤回告
    訴，而未得逞。
二、案經臺灣高雄地方法院檢察署檢察官偵查後，聲請簡易判決
    處刑。
    理  由
壹、證據能力部分：
一、按被告以外之人於偵查中向檢察官所為陳述，除顯有不可信
    之情況者外，得為證據，刑事訴訟法第159 條之1 第2 項定
    有明文。偵查中對被告以外之人所為之偵查筆錄，或被告以
    外之人向檢察官所提之書面陳述，性質上均屬傳聞證據。惟
    現階段刑事訴訟法規定檢察官代表國家偵查犯罪、實施公訴
    ，依法其有訊問被告、證人及鑑定人之權，證人、鑑定人且
    須具結，而實務運作時，檢察官偵查中向被告以外之人所取
    得之陳述，原則上均能遵守法律規定，不致違法取供，其可
    信度極高。是被告以外之人前於偵查中已具結而為證述，除
    反對該項供述得具有證據能力之一方，已釋明「顯有不可信
    之情況」之理由外，不宜即遽指該證人於偵查中之陳述不具
    證據能力。本件證人唐豔芝、丙○○○於偵查中之陳述部分
    ，既經具結，尚無證據證明顯有不可信之情況，且經檢察官
    聲請到庭接受詰問，賦予被告反對詰問之機會。是依前開說
    明，證人唐豔芝、丙○○○於偵查中之陳述，應均有證據能
    力。
二、本判決所引用之其餘證據資料，其中傳聞證據部分，縱無刑
    事訴訟法第159 條之1 至第159 條之4 或其他規定之傳聞證
    據例外情形，亦因被告、檢察官或同意可作為證據使用，或
    未聲明異議，依刑事訴訟法第159 條之5 第1 項、第2 項之
    規定，本院審酌該證據作成之情況，認為適當，應得為證據
    。
貳、實體部分：
一、訊據被告丁○○否認有何犯行，辯稱：電話中之上開陳述，
    係希望能大事化小、小事化無，並無恐嚇唐豔芝之犯意犯等
    語。經查：
  (一)被告丁○○因承攬乙○○上開房屋工程，而與唐豔芝發生糾
    紛，於唐豔芝告訴丁○○妨害名譽案件，96年12月14日及97
    年1 月10日開庭後，當日下午某時，分別撥打電話予唐豔芝
    之母丙○○○，均在電話中要求丙○○○轉達：「叫你女兒
    撤回告訴，如果不要，就要檢舉違建」、「如果你們不撤回
    告訴，你們房子被拆，還要花400 多萬重蓋，我被告妨害名
    譽，頂多賠3 萬多塊」等語予唐豔芝知悉之事實，業據被告
    於本院審理中坦白承認（詳本院卷第37頁末行至第38頁第5
    行不爭執事項）。核與證人丙○○○、唐豔芝於本院審理中
    證述之情節大致相符（詳本院卷第54頁第8 行至第9 行、倒
    數第3 行至第2 行、第55頁第3 行至第4 行、第19行至第20
    行、第57頁第1 行至第3 行、第16行至第24行、第58頁第20
    行至第21行、倒數第2 行）。此外，並有高雄縣鳳山市公所
    96年12月26日鳳市建字第0960056555號函、高雄市政府工務
    局違章建築處理大隊96年12月20日高市工違隊一字第096000
    5036號函、高雄市政府工務局96年12月24日高市工務隊字第
    0960037389號函在卷可稽（見他字卷第4 頁至第6 頁），應
    堪認定。又證人丙○○○接獲被告上開電話後，均於同日晚
    間，將被告上開陳述內容轉達予證人唐豔芝知悉之事實，亦
    據證人丙○○○於本院審理中證稱：唐豔芝晚上回家後，伊
    2 次向唐豔芝轉達被告電話中之陳述等語（詳本院卷56頁倒
    數第8 行至第7 行）。核與證人唐豔芝於本院審理中證稱：
    丙○○○有轉達被告在電話中之談話內容等語（詳本院卷第
    57頁第17行至第18行、第58頁第20行）相符。另告訴人唐豔
    芝並未撤回對被告妨害名譽告訴之事實，亦有上開偵查案卷
    可稽，是此部分之事實，應堪認定。被告雖以前開情詞置辯
    ，惟：
  1.證人丙○○○於本院審理中證稱：唐豔芝聽見後非常生氣、
    擔心等語（詳本院卷第56頁倒數第3 行至第2 行）；核與證
    人唐豔芝於本院審理中證稱：因為是辛苦賺錢貸款所購買之
    房屋，聽過母親轉達之內容後，會擔心害怕等語（詳本院卷
    第57頁倒數第3 行）相符。參以被告於本院審理中坦承：曾
    於電話中向證人丙○○○表示，如房子被拆，還要花400 多
    萬元重蓋，加昌路是頂樓加蓋2 層違建等語（詳本院卷第38
    頁第4 行、第63頁倒數第8 行）。足見上開加昌路建物加蓋
    所費不貲，如遭拆除，屋主之損失非在少數，告訴人唐豔芝
    為此擔心、害怕，應符常情，是證人丙○○○、唐豔芝上開
    證述，堪予採信。至證人丙○○○、唐豔芝於本院審理中固
    均證稱：被告表示要找人來拆房子等語（詳本院卷第55頁第
    3 行至第4 行、第58頁第20行），而為被告所否認。本院審
    酌：(1)本件乙○○等人並非無權占有被告之土地搭蓋建物，
    被告既無權要求其等拆屋還地，應無多事支出拆除費用、甘
    冒毀損刑責及負擔民事損害賠償責任之風險，雇工拆除上開
    建物違建部分之必要。是被告是否有必要陳述「要找人來拆
    房子」一語，自有可疑。(2)違章建築經檢舉後，各縣市政府
    之工務機關即會依法處理，如確認屬應拆除之違建，應會發
    函限期自行拆除，或交由違章建築處理大隊或類此單位拆除
    等情，此為公眾周知之事項。被告及證人丙○○○、唐豔芝
    均為智識能力正常之人，且被告從事與建築有關之行業，應
    均無不知違章建築可交由拆除大隊拆除之理。是以，既有拆
    除大隊此一公家單位可依法拆除違建，且證人丙○○○、唐
    豔芝亦知違建有遭拆除大隊拆除之風險，則被告是否須特別
    在電話中強調「找人拆除」乙節，實屬可疑。(3)被告係於電
    話中要求證人丙○○○轉達其意，且2 人交談內容非僅三言
    兩語，證人丙○○○是否能確實無誤記住被告所有之陳述，
    自非無疑。綜上，尚難遽認被告確曾表示要找人拆除上開房
    屋。
  2.按強制罪性質上係屬開放性構成要件，於強制罪之構成適用
    上，乃設有違法性判斷之補充規定，俾對於範圍廣泛之強制
    行為，為必要之限制。是本罪之違法性，必須正面審查「行
    為手段與行為目的間是否具有可非難性」，即使行為人致力
    於合法之目的，所採取者亦為合法之手段，然若使用之手段
    與所追求之目的間欠缺內在關聯，則強制行為仍具有可非難
    性。本件被告檢舉拆除違建及要求唐豔芝撤回告訴之行為，
    固均合法，然被告於電話中表示要檢舉違建，話語中並陳述
    如違建被拆，被害人將損失慘重，其目的無非欲造成告訴人
    唐豔芝內心之壓力，迫使告訴人唐豔芝為免遭檢舉違建而撤
    回妨害名譽之告訴，依前開說明，被告表示「檢舉違建」與
    「要求唐豔芝撤回告訴」二者間，欠缺內在關聯，是其強制
    行為仍具違法性，故被告前述辯解，要無可採。
  (二)另關於被告是否曾在電話中表示：「要報拆除大隊，將妳們
    違建部分拆除」、「我跟拆除大隊講」等語部分，證人丙○○○於偵查中證稱：被告表示要找拆除大隊拆掉房子等語（
    詳他字卷第30頁第18行、第19行）；證人唐豔芝於偵查中證
    稱：被告於電話中有上開陳述等語（詳他字卷第11行至第13
    行）。核與其2 人於本院審理中分別證稱：被告未表示要報
    拆除大隊等語（詳本院卷第57頁第3 行）；被告並未明講要
    找拆除大隊，而係伊直覺被告要找拆除大隊等語（詳本院卷
    第58頁倒數第12行至第11行）均明顯不符，已非無疑。本院
    審酌：被告除表示要檢舉違建外，並未表示要找人來拆除違
    建之事實，業經認定如前，是被告既未曾表示要找人拆除違
    建，是否會提及要向拆除大隊舉報之事，自有疑問。參以證
    人唐豔芝與被告不論係工程糾紛或前開妨害名譽案件，乃至
    於本案，均尚未能達成和解，利害關係對立，證人丙○○○
    、唐豔芝應無迴護被告之可能，應認證人丙○○○、唐豔芝
    於本院之證述，較為可採，附此敘明。
  (三)綜上所述，被告所辯，不足採信。從而，本件事證明確，被
    告犯行，應堪認定，應依法論科。
二、按刑法第305 條之恐嚇罪，係指單純以將來加害生命、身體
    、自由、名譽、財產之事，恐嚇他人致生危害於安全者而言
    ，如對於他人之生命、身體等，以現實之強暴脅迫手段加以
    危害要挾，使人行無義務之事或妨害人行使權利，應構成刑
    法第304 條之強制罪，而非同法第305 條之恐嚇安全罪（最
    高法院72年度台上字第5618號判決參照）。本件被告先後2
    次以檢舉違建一事要脅被害人唐豔芝對其撤回妨害名譽之告
    訴，妨害被害人唐豔芝行使告訴權未得逞，均係犯刑法第30
    4 條第2 項、第1 項之強制未遂罪，檢察官聲請簡易判決處
    刑意旨認係犯恐嚇危害安全罪，容有未合，惟其社會基本事
    實同一，本院自應予以審理，並變更起訴法條。又被告先後
    2 次強制未遂罪犯行，犯意各別，行為互殊，應予分論併罰
    。另被告已著手於強制行為之實施，而未得逞，為未遂犯，
    爰依刑法第25條第2 項規定，減輕其刑。原審以被告犯行事
    證明確，予以論罪科刑，固非無見。惟被告於電話中並未陳
    述：「要報拆除大隊，將妳們違建部分拆除」、「我跟拆除
    大隊講」等語（理由見一(二)所載），原審就上開事實之認定
    ，已有未洽。被告以其無恐嚇之犯意為由；檢察官循唐豔芝
    之聲請，以原審判決過輕，提起上訴，雖均無理由，然因原
    判決既有前開可議之處，自應由本院予以撤銷改判。爰審酌
    被告不思以正當方式尋求和解，竟以舉發違建要脅唐豔芝撤
    回告訴，行為已有不該，犯後否認犯行，迄未與被害人和解
    ，未見悔意，惟考量唐豔芝之告訴權並未因此受害，及本件
    犯罪動機、手段等一切情狀，各量處如主文之刑，並依刑法
    第51條第6 款規定，定其應執行之刑。另衡酌被告情節非重
    ，教育程度為國中肄業（見他字卷第11頁），諭知如主文所
    示易科罰金折算標準。
據上論斷，應依刑事訴訟法第455 條之1 第1 項、第3 項、第36
9 條第1 項前段、第364 條、第299 條第1 項前段、第300 條，
刑法第304 條第2 項、第1 項、第25條第2 項、第41條第1 項前
段、第51條第6 款，刑法施行法第1 條之1 ，判決如主文。
本案經檢察官甲○○到庭執行職務。
中    華    民    國    97    年    11    月    26    日
                  刑事第十五庭  審判長法  官  鄭詠仁
                                      法  官  王碧瑩
                                      法  官  方錦源
以上正本證明與原本無異。
不得上訴。
中    華    民    國    97    年    11    月    27    日
                                      書記官  鄧思辰
附錄法條：
刑法第304條
以強暴、脅迫使人行無義務之事或妨害人行使權利者，處3 年以
下有期徒刑、拘役或300元以下罰金。
前項之未遂犯罰之。


司法院資訊處製作；財團法人民間司法改革基金會備份。
